臺灣高等法院刑事判決　　　　　　　　100年度上易字第764號
上　訴　人
即　被　告　林樹欉
上列上訴人因詐欺案件，不服臺灣宜蘭地方法院100 年度易字第
62號，中華民國100 年3月8日第一審判決（起訴案號：臺灣宜蘭
地方法院檢察署99年度偵字第3641號），提起上訴，本院判決如
下：
    主  文
上訴駁回。
    事實及理由
一、本案經本院審理結果，認第一審以上訴人即被告林樹欉犯刑
    法第30條第1 項、第339 條第1 項幫助詐欺取財罪，累犯，
    處有期徒刑4 月，如易科罰金，以新臺幣1,000 元折算1 日
    。認事用法及量刑均無不當，應予維持，並引用第一審判決
    書記載之事實、證據及理由（如附件）。
二、被告上訴意旨略以：伊係聞40餘歲男性友人蕭英表示其女兒
    要寄錢給他，向伊借存摺，伊才把存摺、提款卡與密碼等，
    於99年4 、5 月間某日，在宜蘭縣頭城鎮金面加油站附近，
    交給蕭英，無償供其使用，他說他錢領到之後就把存摺等東
    西還給伊，詎蕭英取得上開物品即不見蹤影云云。第按：證
    據之取捨及證據之證明力如何，由事實審法院自由判斷，此
    項自由判斷職權之行使，倘係基於日常生活經驗所得之定則
    者，即屬合於經驗法則。若本於理則上當然之定則所為之論
    斷，即為合乎論理法則，均不容任意指摘為違法或不當（最
    高法院30年上字第597 號判例、91年度台上字第2395號、87
    年度台上字第2168號、85年度台上字第4531號、83年度台非
    字第318 號、83年度台上字第1008號等判決可資參照）。原
    審認定被告確有原判決事實欄所載之犯行，已依憑被告於原
    審中之自白、被害人羅俊詠、沈昭伶之指述、自動櫃員機交
    易明細表、客戶歷史交易明細查詢單、客戶往來明細查詢、
    通聯調閱查詢單等，綜合判斷，敘明得心證之理由，核無任
    何憑空推論之情事，所為論斷，亦與經驗法則、論理法則，
    均屬無違。被告雖否認有何幫助詐欺犯行，惟其於警詢及偵
    查中辯稱：伊所有之帳戶金融卡、存摺，於99年5 月底左右
    ，在宜蘭縣大同鄉太平山林務局之停車場被竊云云（見警卷
    第2 頁，偵查卷第15頁）；於原審曾辯稱：伊急著用錢，伊
    朋友蕭英說他親戚在大陸做成衣，叫伊把證件給他使用，他
    拿一萬元給我，伊有跟他說不可以拿去做違法的事情，他說
    那是他親戚要轉帳用的，伊拿給他之後過幾天，伊覺得事情
    不對勁，後來找不到人云云（見原審卷第16頁）；於本院又
    改稱：伊於99年4 、5 月間某日，在宜蘭縣頭城鎮金面加油
    站附近，將伊自己在臺灣土地銀行萬華分行、帳號：000000
    000000之存摺、提款卡及密碼，交給伊同事蕭英，蕭英是他
    的真實姓名，為成年男子，年約40餘歲，他不是詐騙集團的
    人，他說他的女兒要寄錢給他，他沒有帳戶，所以借伊的帳
    戶一用，伊借他帳戶沒有跟他收錢，他也沒有答應要給伊報
    酬，蕭英因為有信用卡債務，沒有自己的信用卡帳戶。當天
    中午借給蕭英帳戶之後，晚上伊就找不到人了云云（見本院
    100 年4 月28日準備程序筆錄）。其辯解情由非唯前後不一
    ，且差異甚鉅，已無從置信。矧本院查詢臺灣地區45年次至
    65年次之人，僅見一住居在新北市之女性姓名為蕭英，並無
    被告所稱年約40餘歲之成年男子名喚蕭英，有個人基本資料
    查詢結果在卷可憑。猶徵其所辯顯不副實，無非臨訟飾卸之
    詞，不足採信。又被告聲請傳喚證人林義仁證明蕭英在加油
    站向伊借存摺。然其所辯既非事實，又查無其所述之男性友
    人蕭英，證人林義仁到庭縱能如被告所願，證述曾見蕭英向
    被告借存摺，亦無以信實，自無傳喚之必要。綜上，本件被
    告上訴為無理由，應予駁回。
據上論結，應依刑事訴訟法第368條、第373條，判決如主文。
本案經檢察官陳玉珍到庭執行職務。
中    華    民    國   100    年    5     月    31    日
              刑事第十二庭審判長法  官    蔡永昌
                                法  官    王美玲
                                法  官    蔡新毅
以上正本證明與原本無異。
不得上訴。
                                書記官    賴立旻
中    華    民    國   100    年    6     月    1     日
※附件
臺灣宜蘭地方法院刑事判決               100年度易字第62號
公  訴  人  臺灣宜蘭地方法院檢察署檢察官
被      告  林樹欉


上列被告因犯詐欺案件，經檢察官提起公訴（99年度偵字第3641
號），本院合議庭裁定適用簡式審判程序，爰不經通常程序判決
如下：
    主  文
林樹欉幫助犯詐欺取財罪，累犯，處有期徒刑肆月，如易科罰金
，以新臺幣壹仟元折算壹日。
    犯 罪 事 實
一、林樹欉前因犯恐嚇案件，經臺灣臺北地方法院以95年度簡字
    第2942號判決判處有期徒刑4月確定，於民國96年12月26日
    入監執行，於97年3月21日縮刑期滿執行完畢。詎仍不知悔
    改，預見以自己名義申請之金融機構帳戶存摺、提款卡及密
    碼交予他人使用，可被詐騙集團用於供被詐騙之人匯款之用
    ，竟仍基於幫助他人詐欺取財之不確定故意，於99年4、5月
    間某日，在宜蘭縣頭城鎮金面加油站附近，將其所申請之臺
    灣土地銀行萬華分行帳號000000000000號帳戶之存摺、提款
    卡及密碼等物，交予真實姓名年籍不詳綽號「蕭英」之詐騙
    集團成員，嗣該詐騙集團成員於99年5月17日10時許致電予
    羅俊詠（涉嫌詐欺部分業經臺灣臺中地方法院檢察署以99年
    度偵字第17215號為不起訴處分確定），佯稱係國小同學「
    張書浡」，因父親生病急需用錢，欲向羅俊詠借款2萬元等
    語，致使羅俊詠陷於錯誤而於同日、同年月22日、分別匯款
    新臺幣（下同）2萬元、1萬元、1萬元至張嘉慧（涉嫌詐欺
    部分業經本署以99年度偵字第4171號聲請簡易判決處刑）所
    申請之中華郵政股份有限公司宜蘭員山郵局帳號0000000000
    0000號帳戶內後，詐騙集團成員復冒充「張書浡」，於99年
    5月28日向羅俊詠要求匯款3萬元至指定之醫院帳戶內，致使
    羅俊詠陷於錯誤而於99年5月29日匯款3萬元、1萬5千元至林
    樹欉上開帳戶內。該詐騙集團成員又於99年5月28日致電予
    沈昭伶，佯稱係友人「陳建宏」，因發生車禍急需用錢等語
    ，致使沈昭伶陷於錯誤而於99年5月28日匯款至羅俊詠所申
    請之中華郵政股份有限公司石岡郵局帳號0000000000000000
    8號帳戶內後，詐騙集團成員復冒充「陳建宏」，再度致電
    予沈昭伶稱錢不夠等語，致使沈昭伶陷於錯誤於99年5月29
    日、99年6月1日先後匯款3萬元、2萬元、1萬元、2萬9千元
    、1千元至林樹欉上開帳戶內。嗣經羅俊詠、沈昭伶發覺受
    騙而報警處理，始循線查悉上情。
二、案經臺中縣政府警察局東勢分局報請臺灣宜蘭地方法院檢察
    署檢察官偵查起訴。
    理  由
一、上開犯罪事實，業據被告於本院審理時坦承不諱，並據被害
    人羅俊詠、沈昭伶指述甚詳，並有自動櫃員機交易明細表、
    客戶歷史交易明細查詢單、客戶往來明細查詢、通聯調閱查
    詢單在卷可稽，核均與被告前開任意性自白之事實相符，自
    堪信為真實。綜上所述，本件事證明確，被告幫助詐欺犯行
    堪以認定，應依法論科。
二、核被告所為，係犯刑法第30條第1項、第339條第1項之幫助
    詐欺取財罪。又被告之行為僅止於幫助，依刑法第30條第2
    項之規定，按正犯之刑減輕之。被告交付帳戶予真實姓名年
    籍不詳之人之一幫助行為，幫助詐欺集團成員利用該帳戶詐
    騙被害人羅俊詠、沈昭伶多人，係以一行為觸犯數罪名，為
    想像競合犯，應從一重處斷。查被告前因犯恐嚇案件，經臺
    灣臺北地方法院以95年度簡字第2942號判決判處有期徒刑4
    月確定，於96年12月26日入監執行，於97年3月21日縮刑期
    滿執行完畢，有卷附臺灣高等法院被告前案紀錄表可按，其
    受有期徒刑之執行完畢後，5年內故意再犯本件有期徒刑以
    上之罪，為累犯，依法加重其刑，並先加後減之。爰審酌被
    告提供金融帳戶予真實年籍姓名不詳之成年人使用，影響社
    會正常交易安全，使犯罪追查趨於複雜，間接助長詐騙犯罪
    ，及其素行、犯罪動機、目的、手段、智識程度及造成被害
    人財產法益、社會整體金融體系之侵害程度等一切情狀，量
    處如主文所示之刑，並諭知易科罰金之折算標準。
據上論斷，應依刑事訴訟法第273條之1、第299條第1項前段，刑
法第30條、第339條第1項、第55條、第47條第1項、第41條第1項
前段，刑法施行法第1條之1第1項、第2項前段，判決如主文。
本案經檢察官劉惟宗到庭執行職務。
中    華    民    國   100    年    3     月    8     日
                  刑事第三庭法  官  鄭貽馨
以上正本證明與原本無異。
如不服本判決應於收受送達後十日內向本院提出上訴書狀，並應
敘述具體理由；其未敘述上述理由者，應於上訴期間屆滿後二十
日內向本院補提理由書(均須按他造當事人之人數附繕本)「切勿
逕送上級法院」。
                            書記官  高雪琴
中    華    民    國   100    年    3     月    8     日
附錄本案論罪科刑法條全文：
中華民國刑法第339條第1項
意圖為自己或第三人不法之所有，以詐術使人將本人或第三人之
物交付者，處5年以下有期徒刑、拘役或科或併科1千元以下罰金
。